【裁判字號】    99,易,1087
【裁判日期】    990408
【裁判案由】    重利
【裁判全文】
臺灣臺中地方法院刑事判決              99年度易字第1087號
公  訴  人  臺灣臺中地方法院檢察署檢察官
被      告  甲○○
上列被告因重利案件，經檢察官聲請以簡易判決處刑（九十九年
度撤緩偵字第七七號），本院臺中簡易庭認為不宜逕以簡易判決
處刑，移由本院刑事庭改依通常程序審理，判決如下：
    主    文
本件公訴不受理。
    理    由
一、本件公訴意旨詳如附件聲請簡易判決處刑書所載。
二、按案件有起訴之程序違背規定之情形者，應諭知不受理之判
    決，且得不經言詞辯論為之，刑事訴訟法第三百零三條第一
    款、第三百零七條分別定有明文。次按被告於緩起訴期間內
    ，違背第二百五十三條之二第一項各款之應遵守或履行事項
    者，檢察官得依職權或依告訴人之聲請撤銷原處分，繼續偵
    查或起訴；被告接受撤銷緩起訴處分書後，得於七日內以書
    狀敘述不服之理由，經原檢察官向直接上級法院檢察署檢察
    長或檢察總長聲請再議，復為刑事訴訟法第二百五十三條之
    三第一項第三款、第二百五十六條之一第一項所明定。又刑
    事訴訟法第二百五十六條第二項規定：不起訴或緩起訴處分
    書得聲請再議者，其再議期間及聲請再議之直接上級法院檢
    察署檢察長或檢察總長，應記載於送達告訴人處分書正本。
    此亦為送達被告之撤銷緩起訴處分書所準用，此觀刑事訴訟
    法第二百五十六條之一第二項之規定甚明。是以檢察官撤銷
    緩起訴處分後，撤銷緩起訴處分書除應記載再議期間及直接
    上級法院檢察署檢察長或檢察總長外，並應送達被告，俾使
    被告就檢察官撤銷緩起訴處分有聲明不服之機會，若檢察官
    撤銷緩起訴處分書未合法送達於被告，則再議期間無從起算
    ，該撤銷緩起訴之效力尚未確定，如檢察官逕行起訴（或聲
    請簡易判決處刑），其起訴之程序，自屬違背規定，依首揭
    刑事訴訟法第三百零三條第一款之規定，法院應諭知不受理
    判決，始為適法（臺灣高等法院臺中分院九十五年度上易字
    第一五一號刑事判決、臺灣高等法院九十九年度交上易字第
    四號刑事判決均值參照）。
三、經查：被告甲○○涉犯本件重利案件，前經臺灣臺中地方法
    院檢察署檢察官於民國九十八年四月十七日以九十八年度偵
    字第二００八號為緩起訴處分（不得再議），並於處分書中
    記載緩起訴期間為一年，被告應於收受執行緩起訴處分命令
    通知書之日起六個月內，向指定之公益團體、地方自治團體
    或社區提供六十小時之義務勞務，該案已於九十八年四月二
    十一日確定。嗣因被告未遵守前開緩起訴處分命令所載應履
    行事項，檢察官乃於九十八年十二月二十一日以九十八年度
    撤緩字第六三五號撤銷緩起訴處分，而上開撤銷緩起訴處分
    書係向被告戶籍地即臺中縣太平市○○○路四一一號送達，
    並於九十九年一月十五日寄存送達於臺中縣警察局太平分局
    太平派出所，檢察官復於九十九年二月二十八日以九十九年
    度撤緩偵字第七七號聲請簡易判決處刑等情，有上開緩起訴
    處分書、撤銷緩起訴處分書、聲請簡易判決處刑書、臺灣高
    等法院被告前案紀錄表、送達證書各一份在卷足參。惟被告
    已於九十八年四月十四日偵訊時，向檢察官告稱其現住地為
    「臺中縣太平市○○○街六巷四號」；並於同年月十五日經
    檢察官當庭告知緩起訴處分之相關規定事項時，被告更於「
    臺灣臺中地方法院檢察官緩起訴處分被告基本資料表」上，
    自行填載公文送達處所為上址現住地；又被告於緩起訴期間
    之九十八年八月三十一日至該署接受觀護人約談，業已敘明
    ：「目前無工作，因為未住於戶籍地，所以延至今日才來報
    到。」，再於約談報告表之「現居住地址」欄位內，載明「
    臺中縣太平市○○○街六巷四號」；其後該署發文至臺中縣
    太平市永隆里辦公處請求協助執行被告緩起訴處分義務勞務
    事宜之公函，亦記載被告之地址為「臺中縣太平市○○○街
    六巷四號」，此觀臺灣臺中地方法院檢察署九十八年度偵字
    第二００八號偵查卷宗、該署九十八年度緩護勞字第二一五
    號觀護卷宗內所附偵訊筆錄、緩起訴被告基本資料表、處遇
    意見表、約談報告表、該署九十八年九月十日中檢輝護杏字
    第一一三四三七號函甚明。是以被告既已於本案偵查及緩起
    訴期間內，一再向檢察官及觀護人陳明其現住地為「臺中縣
    太平市○○○街六巷四號」，且未實際住居於戶籍地，並經
    記明相關文件以供查閱，自已發生陳明之效果，檢察官即有
    向該處送達之義務。而本件檢察官之撤銷緩起訴處分書，既
    未向被告所陳報之上開現住地送達，僅寄存送達至被告已不
    再居住之戶籍地「臺中縣太平市○○○路四一一號」，則送
    達之能事尚有未盡，自難認為已經合法送達。況前揭寄存於
    被告戶籍地所在警察機關之撤銷緩起訴處分書，迄今亦無人
    前往領取，有臺中縣警察局太平分局太平派出所受理訴訟文
    書寄存送達登記簿一份附卷可稽，足認被告並未得悉上開撤
    銷緩起訴書之內容。從而，本件檢察官撤銷緩起訴處分書尚
    未合法送達於被告，自難期待被告對該撤銷緩起訴處分為甘
    服或不服之意思表示，其再議期間亦無從起算，檢察官疏未
    詳究而逕向本院聲請以簡易判決處刑，自非允洽。揆諸首揭
    說明，本件起訴之程式違背規定，爰不經言詞辯論，逕為諭
    知不受理之判決。
據上論斷，應依刑事訴訟法第四百五十二條、第三百零三條第一
款、第三百零七條，判決如主文。
中    華    民    國    99    年    4     月    8     日
                  刑事第十八庭  法  官  高文崇
以上正本證明與原本無異。
如不服本判決應於收受判決後10日內向本院提出上訴書狀，並應
敘述具體理由；其未敘述上訴理由者，應於上訴期間屆滿後20日
內向本院補提理由書（均須按他造當事人之人數附繕本）「切勿
逕送上級法院」。
告訴人或被害人對於判決如有不服具備理由請求檢察官上訴者，
其上訴期間之計算係以檢察官收受判決正本之日期為準。
                                書記官  林淑慧
中    華    民    國    99    年    4     月    8     日

司法院資訊處製作；財團法人民間司法改革基金會備份。
